最　高　行　政　法　院　判　決
　　　　　　　　　　　　　　　　　　 96年度判字第00847號
上　訴　人　臺北縣政府稅捐稽徵處
代　表　人　莊錦順
被 上訴 人　烏來觀光事業股份有限公司
代　表　人　甲○○
上列當事人間因娛樂稅事件，上訴人對於中華民國94年9月30日
臺北高等行政法院94年度簡字第253號判決，提起上訴。本院判
決如下：
　　主  文
原判決廢棄，發回臺北高等行政法院。
    理  由
一、按對於適用簡易程序之裁判提起上訴或抗告，須經最高行政
    法院許可，且該許可以訴訟事件所涉及之法律見解具有原則
    性者為限，行政訴訟法第235條定有明文。所謂法律見解具
    有原則性，係指該事件所涉及之法律問題意義重大，而有加
    以闡釋之必要情形而言，如對行政命令是否牴觸法律所為之
    判斷；或就同類事件高等行政法院所表示之見解，相互牴觸
    。原判決關於被上訴人之空中纜車是否屬遊樂設施，應否代
    徵報繳娛樂稅，與原審法院93年度簡字第3、4、6、7、27、
    131號判決所示法律見解不一致，所涉法律見解具原則性，
    上訴人提起上訴，應予准許，合先敘明。
二、本件被上訴人經營之空中纜車業務，經交通部民國（下同）
    74年1月3日交陸（73）字第28977號函附會商決議，該空中
    纜車為「機械遊樂設施」。88年7月23日交路88字第035975
    號函該部中部辦公室，再度表明應屬中攬式機械遊樂設施。
    財政部乃以88年8月27日台財稅第881939088號函示，該空中
    纜車既經交通部認定屬機械遊樂設施，應依法課徵娛樂稅。
    上訴人遂按上開財政部函示，於88年9月29日以88北縣稅新
    （二）字第23209號函請被上訴人自88年10月份起將空中纜
    車之營業收入自動報繳娛樂稅。被上訴人不服，屢提申復，
    上訴人同意被上訴人於申復期間暫緩課徵，俟確認後再予開
    徵。然交通部並未改變空中纜車屬遊樂設施之核定，上訴人
    遂依被上訴人營業稅申報資料開單課徵92年5期娛樂稅計新
    臺幣（下同）75,392元。被上訴人不服，申經復查結果准變
    更為72,123元。被上訴人仍不服，循序提起行政訴訟。
三、被上訴人起訴主張：被上訴人所經營之空中纜車屬對拉交走
    式旅客索道（兩岸車箱對開），係交通工具之一種，純粹以
    輸送乘客與貨物為目的，與一般遊樂園區內純以提供娛樂使
    用之循環式觀光纜車性質不同。由交通部92年4月30日修正
    發布之「風景特定區管理規則」第1條規定可知，該部將系
    爭纜車歸類於機械遊樂設施，是基於空中纜車安全或管理法
    規之缺乏，著眼於纜車公共安全之考慮，而非認定被上訴人
    經營之纜車是屬於機械遊樂設施。況烏來空中纜車前經臺灣
    省觀光事業委員會（原屬前臺灣省政府交通處）以53年3月1
    6日台觀設字第0481號通知、臺灣省政府交通處72年8月17日
    72交觀字第39267號函、臺灣省稅務局72年9月6日72稅三字
    第51801號函、臺北縣稅捐稽徵處88年3月8日88北縣稅消字
    第371587號函等認定為交通工具。是行政機關就系爭纜車之
    性質未有確定共識前，上訴人及財政部逕行認定，片面改變
    以往行政機關之見解，認系爭纜車為遊樂設施，課徵娛樂稅
    ，顯有違行政程序法第8條規定之信賴保護原則。為此訴請
    判決撤銷訴願決定及原處分。
四、上訴人則以：被上訴人所經營之烏來空中纜車，原經交通部
    74年1月3日交路（73）字第28977號函認定為機械遊樂設施
    。財政部遂於88年8月27日以台財稅第881939088號函釋，應
    依法課徵娛樂稅。次查烏來空中纜車為雲仙樂園對外唯一之
    交通工具，而雲仙樂園外均為森林、峻嶺，不能轉赴他地，
    足見無供一般人通行之功能，非屬交通工具等語，資為抗辯
    。
五、原判決係以：依交通部74年1月3日交路（73）字第28977號
    函及其會議紀錄，其研討重點係針對該空中纜車之「安全管
    理」及「經營管理制度」予以釋示，非提供稅捐稽徵機關課
    稅之依據。況交通部89年4月20日交路89字第040038號函示
    以系爭纜車應否課徵娛樂稅，非其權責，而無重新釋示之需
    要，故財政部88年8月27日台財稅第880939088號函示以交通
    部認系爭纜車屬機械遊樂設施，作為課稅依據，未顧及交通
    部上開函釋係著重於安全管理，從而上訴人依財政部上開函
    示課徵本件娛樂稅，即屬可議。且被上訴人自53年間開始營
    運，臺灣省觀光事業委員會於53年3月16日以台觀設字第048
    1號通知中即以纜車係交通事業，應以交通處為主管機關。
    此外，臺灣省政府交通處72年8月17日72交觀字第39267號函
    、臺灣省稅務局72年9月6日72稅3字第51801號函、上訴人88
    年3月8日88北縣稅消字第371587號函均認係交通工具，有關
    機關見解未曾變更，上訴人卻引用交通部74年1月3日交路(7
    3)字第28977號函，認系爭纜車純係娛樂之用，尚嫌率斷。
    另交通部以93年8月11日交路字第0930046650號函復原審法
    院另案行文及93年9月10日交路字第0930052068之1號函附行
    政院經濟建設委員會協商結論，均著重於纜車之安全管理問
    題，對纜車設施定位問題，迄未做成定論。再查雲仙樂園規
    劃之初，因地處偏遠，開闢道路困難，被上訴人遂架設空中
    纜車跨越南勢溪載運人員及貨物，屬對拉交走式旅客索道（
    兩岸車箱對開），運送時間約3分鐘。目前雲仙樂園內對外
    聯絡雖有一條產業道路，該道路為林務局所屬林道，名稱為
    「內洞林道」，入口處距離烏來空中纜車山下起運點約7公
    里，且該林道屬於甲種山地管制區，一般人未經許可，不得
    進入，林道中途有行經雲仙樂園後方山坡，惟中間隔著大片
    陡坡原始林無法直接相通。因此，雲仙樂園乃觀光景點，遊
    客搭乘纜車固可藉地利之便享受湖光山色之美景，惟究不能
    以此推翻纜車之性質為進入該園區唯一便捷之交通工具，其
    經濟價值在於運輸功能而非觀光遊憩。此一如臺灣鐵路管理
    局所推出之環島觀光列車「寶島之星」，乘客乃藉火車往返
    各處，至瀏覽沿線美景，不過為其附加價值而已。系爭空中
    纜車依歷年來相關機關所答屬交通工具之函釋既尚未變更，
    上訴人遽認純屬機械遊樂設施而就纜車收入全部課予娛樂稅
    ，依法自有未洽。另查被上訴人入場券之票價結構為樂園清
    潔費、纜車來回費用、保險費及入園費。其中樂園清潔費部
    分，與娛樂行為有客觀上之關連，應可認為遊客娛樂後所必
    然產生之費用，依財政部83年6月15日函釋認為就此部分應
    課予娛樂稅，自屬合理可採。是上訴人就清潔費部分依上開
    函釋，按雲仙樂園內部遊樂設施應稅、免稅娛樂項目之比例
    予以課徵娛樂稅，即屬正當。被上訴人爭執纜車費用乃屬交
    通費用，不應計入娛樂稅之課稅範圍，即屬有據；至其主張
    清潔費用部分不應計入部分，則於法尚有未合，難以採據。
    本件上訴人課稅處分中將纜車費用列為娛樂費用之一環，訴
    願決定未予糾正，俱非妥適。被上訴人訴請撤銷該部分課稅
    之原處分及訴願決定，即屬有理等為其判斷之基礎，而判決
    訴願決定及原處分（復查決定）均撤銷，著由上訴人依原判
    決之法律見解另為適法之處分。
六、本院按：「娛樂稅，就左列娛樂場所、娛樂設施或娛樂活動
    所收票價或收費額徵收之：……六、撞球場、保齡球館、高
    爾夫球場及其他提供娛樂設施供人娛樂者。」「娛樂稅之納
    稅義務人，為出價娛樂之人。娛樂稅之代徵人，為娛樂場所
    、娛樂設施或娛樂活動之提供人或舉辦人。」分別為娛樂稅
    法第2條第1項第6款及第3條所明定。次按「本辦法所稱之機
    械遊樂設施，指遊樂業所設置之左列設施。……三、吊纜式
    機械遊樂設施：指纜車、觀光纜車及其他以網索（鍊）懸吊
    運動之設施。」內政部訂定之行為時「機械遊樂設施管理辦
    法」第2條第3款亦有明文。原判決認系爭纜車為交通工具，
    固非全然無見，然查空中纜車本即屬架空索道之運輸設備，
    惟因系爭纜車位於觀光遊樂地區，究應否課與娛樂稅，自應
    視該纜車有無具有娛樂設施性質而定。經查交通部74年1月3
    日交路（73）字第28977號函：「主旨：關於貴處（即前臺
    灣省交通處）函請釋示烏來空中纜車究係架空索道之運輸設
    備，抑為機械遊樂設施乙案，經本部73年12月21日邀請貴處
    內政部營建署、臺北縣政府及本部觀光局、參事室、路政司
    等有關單位開會研商，並獲致結論認為應屬機械遊樂設施，
    詳如附件會議紀錄，本案准照該項結論辦理，復請查照。」
    及所附會議紀錄：「研商『烏來空中纜車究為架空索道之運
    輸設施，抑為機械遊樂設施』事宜會議紀錄……五、會議結
    論：(一)烏來觀光事業股份有限公司纜車，位於烏來風景特定
    區內，通往雲仙樂園，依照『風景特定區管理規則』第2條
    第1款、『觀光地區遊樂設施安全檢查辦法』第3條第1項第1
    款、第3項及『機械遊樂設施管理辦法』第2條規定，該纜車
    應屬吊纜式機械遊樂設施；其安全管理，應依『機械遊樂設
    施管理辦法』規定辦理；其經營管理則依『風景特定區管理
    規則』等有關規定辦理……」雖認烏來空中纜車係屬機械遊
    樂設施，然其會議研討重點係針對該空中纜車之「安全管理
    」及「經營管理制度」予以釋示，且觀其會議所述內容亦未
    就何以該纜車如何具有遊樂性質理由為敘明，上訴人依財政
    部88年8月27日台財稅第881939088號函以交通部認烏來空中
    纜車屬機械遊樂設施，而引為課徵娛樂稅之依據，其理由雖
    有不足。但參照系爭空中纜車位於烏來風景特定區內，通往
    烏來雲仙樂園，該樂園設置在烏來鄉南勢溪南、北兩岸山麓
    ，並由被上訴人架設空中纜車起點在北岸、終點在南岸樂園
    內，南北麓地理位置雖在南勢溪兩岸，然遊客搭乘纜車時已
    將兩山麓連為一體，遊客所購「空中纜車暨樂園入場券」，
    該票券價即內含「入園費」、「清潔維護費」及「纜車來回
    費」，此有原處分卷附被上訴人入園票券全票220元（內含
    清潔維護費80元）之入場券可稽。被上訴人對遊客進入雲仙
    樂園既未另外收取門票，亦未單獨出售搭乘空中纜車之車票
    ，足認消費者購買入場券搭乘空中纜車之時，已進入被上訴
    人之娛樂服務範圍內。再依原處分卷附系爭烏來空中纜車及
    雲仙樂園電腦網頁、廣告宣傳，專門介紹系爭空中纜車及多
    張從不同角度所攝之空中纜車和其背景觀之，可見系爭空中
    纜車亦具有娛樂機能，為被上訴人招攬遊客之重要賣點，與
    雲仙樂園所提供之娛樂設施，具有不可分性。烏來空中纜車
    縱係雲仙樂園對外聯絡唯一較為便利之工具，除此之外無橋
    樑、公路可跨越南勢溪進入，惟雲仙樂園外均為森林、峻嶺
    ，並不能轉赴他地，足見空中纜車主要功能非供一般人通行
    之用。且園內除工作人員外，似無其他住戶，遊客購券之目
    的為進入園區遊樂，乘坐空中纜車除其原有之交通運輸功能
    外，最主要目的似在於觀光娛樂。上訴人主張系爭空中纜車
    為被上訴人經營雲仙樂園所一併提供之娛樂機能，與園內遊
    樂設施具有不可分性等語，尚非無據，原判決對上開重要事
    證漏未審酌，遽認系爭空中纜車屬交通工具，不應課徵娛樂
    稅云云，容有未洽。又原處分係就被上訴人93年9月份樂園
    清潔維護費及纜車來回費用補徵娛樂稅，原判決僅以本件纜
    車為交通工具而非屬娛樂設施，而不應核課娛樂稅為由，卻
    連同樂園清潔費應核課娛樂稅之原處分一併撤銷，未敘明其
    理由，有判決不備理由之違法。上訴人執此上訴，為有理由
    ，且本件事實尚未明確，爰將原判決廢棄，發回原審法院詳
    為調查，另為適法裁判。
七、依行政訴訟法第256條第1項、第260條第1項，判決如主文。
中　　華　　民　　國　　96　　年　　5　　 月　　17　　日
                  第一庭審判長法  官　高　啟　燦
                              法  官  黃　璽　君
                              法  官　廖　宏　明
                              法  官　楊　惠　欽
                              法  官　林　樹　埔
以  上  正  本  證  明  與  原  本  無  異
中　　華　　民　　國　　96　　年　　5　　 月　　18　　日
　　　　　　　　　　　　　　　書記官　邱　彰　德
